臺灣臺南地方法院刑事判決
109年度訴字第1428號
公  訴  人  臺灣臺南地方檢察署檢察官
被      告  許秋富


上列被告因偽造文書等案件，經檢察官提起公訴（109年度偵字
第18173號），被告於本院準備程序中就被訴事實均為有罪之陳
述，經本院合議庭裁定改由受命法官獨任進行簡式審判程序，判
決如下：
    主  文
許秋富犯行使變造私文書罪，共拾罪，各處有期徒刑貳月，如易
科罰金，均以新臺幣壹仟元折算壹日。應執行有期徒刑陸月，如
易科罰金，以新臺幣壹仟元折算壹日。
扣案服務證壹張、感謝狀貳本均沒收；未扣案之犯罪所得新臺幣
玖仟元沒收，於全部或一部不能沒收或不宜執行沒收時，追徵其
價額。
    事  實
一、許秋富（原名許金水）曾為原址設臺南市○○區○○路0號之「
    育愛愛的園地教養院」（現已更名為「育愛教養院」並遷址
    至臺南市○○區○○里○○○000○0號，負責人亦由楊子祥變更為葉
    玉桂）之志工。詎許秋富因經濟狀況欠佳，需款花用，竟意
    圖為自己不法之所有，基於詐欺取財及變造私文書後持以行
    使之犯意，於民國109年1月13日前某日，在臺南市仁德區某
    影印店內，先將其任志工時所取得之「育愛愛的園地教養院
    」感謝狀（已蓋有上開教養院之院章及院長楊子祥之私章）
    上記載之院址及立案字號以手寫方式塗改為「台南市○○區○○
    里00000號」、「南市社身証字第九二一二08號」等內容而
    變造不實之感謝狀後影印備用，再於附表所示之時、地，向
    附表所示之捐款人佯稱上開教養院需要捐助云云，致附表所
    示之捐款人均陷於錯誤，分別交付如附表所示之款項與許秋
    富，許秋富同時於上開變造之感謝狀填寫捐款人名稱後，交
    付附表所示之捐款人收執而行使之，足以生損害於上開教養
    院；許秋富即以前揭方式先後10次行使上開變造之感謝狀並
    向附表所示之捐款人詐取款項得逞。嗣因捐款人白貴菊發現
    受騙後報警處理，乃為警查悉上情。
二、案經白貴菊、涂文泰、莊素貞、黃鳳珠訴由臺南市政府警察
    局麻豆分局報告臺灣臺南地方檢察署檢察官偵查起訴。
    理  由
一、按本件被告許秋富所犯均為死刑、無期徒刑、最輕本刑3年
    以上有期徒刑以外之罪，亦均非高等法院管轄之第一審案件
    ，其於準備程序中就被訴事實均為有罪之陳述，經告知簡式
    審判程序之旨，並聽取檢察官及被告之意見後，本院合議庭
    依刑事訴訟法第273條之1第1項規定裁定進行簡式審判程序
    ，是本案之證據調查，依同法第273條之2規定，不受同法第
    159條第1項、第161條之2、第161條之3、第163條之1，及第
    164條至第170條所規定證據能力認定及調查方式之限制，合
    先敘明。
二、上開犯罪事實，業據被告於警詢、偵查、本院準備程序及審
    理中均坦承不諱，並經證人即「育愛教養院」現負責人葉玉
    桂於警詢中證述未曾委託被告募款乙情無誤（警卷第33至35
    頁），且為證人白貴菊、涂文泰、劉志品、蔡博仁、林順英
    、簡專合、莊素貞、黃鳳珠、張財福（蔡博仁為被害人許賜
    珠之子，其餘均為被害人）於警詢中證述遭詐騙之經過明確
    （警卷第17至25頁，偵查卷第35至37頁、第43至45頁、第51
    至53頁、第61至63頁、第73至75頁、第83至85頁、第95至97
    頁），復經被告自行交付「育愛愛的園地教養院」服務證1
    張、感謝狀2本扣案足憑，另有臺南市政府警察局麻豆分局
    扣押筆錄、扣押物品目錄表、告訴人白貴菊提出之感謝狀、
    扣案服務證及相關感謝狀影本、現場及扣案物品照片附卷可
    查（警卷第51至55頁、第59至89頁），堪認被告任意性之自
    白確均與事實相符，足以採信；是本件事證明確，被告上開
    犯行均洵堪認定，應予依法論科。
三、論罪科刑：
  ㈠按刑法上所謂變造文書，指無制作權者，就他人所制作之真
    正文書，加以改造而變更其內容之謂（最高法院28年上字第
    2278號判例意旨參照）。又行使影本，作用與原本相同，偽
    造私文書後，持以行使其影本，偽造之低度行為為高度之行
    使行為所吸收，應論以行使偽造私文書罪（最高法院70年臺
    上字第1107號判例意旨參照）；影本與原本可有相同之效果
    ，如將原本予以影印後，將影本之部分內容竄改，重加影印
    ，其與無制作權人將其原本竄改，作另一表示其意思者無異
    ，應成立變造文書罪（最高法院73年臺上字第3885號判例意
    旨參照）。本件被告以手寫塗改再影印之方式，將真正之「
    育愛愛的園地教養院」感謝狀加以改造而變更為事實欄「一
    」所示之不實文書，並先後將之交付與附表所示之各該捐款
    人而行使之，均足以生損害於上開教養院，揆諸前揭說明，
    自屬變造私文書後行使之行為，檢察官起訴認其係偽造私文
    書而持以行使，尚有誤會；且被告併以詐術使附表所示之捐
    款人分別陷於錯誤，而交付如附表所示金額之捐款，故核被
    告所為均係犯刑法第216條、第210條之行使變造私文書罪，
    及刑法第339條第1項之詐欺取財罪。
  ㈡被告變造私文書後進而持以行使，該等變造私文書之低度行為均為行使變造私文書之高度行為所吸收，均不另論罪。又被告係向附表所示之捐款人詐取捐款時，交付變造之感謝狀而取信之，其所為各次詐欺取財及行使變造私文書之行為，客觀上係同時進行，無法強行區分，符合社會上所認知一行為之概念，即均係以一行為同時觸犯行使變造私文書罪及詐欺取財罪2項罪名，為想像競合犯，依刑法第55條規定，各應從一重之行使變造私文書罪處斷。再被告所為各次犯行中，附表編號1、2所示犯行係於相隔數月之不同時間先後對證人白貴菊違犯，附表編號3至10所示犯行則分別係於不同之時間、地點對不同之捐款人違犯，足認被告上開各犯行之犯意有別，行為互殊，應予分論併罰（共10罪）。
  ㈢爰審酌被告不思循正途取財，僅因貪圖一己之私利，即利用他人欲行公益之心態，以變造感謝狀之方式取信於各捐款人而向渠等詐取款項，所為足生損害於上開教養院，亦使各捐款人受有實際之財產損害，殊為不該，惟念被告前無類此之刑事前案紀錄，犯後始終坦承犯行不諱，尚有悔意，且其每次所詐取之金額有限，兼衡其犯罪動機、手段、獲利情形、所造成之損害情況，暨其自陳學歷為高中肄業，目前從事搭戲棚之工作，子女均已成年，現1人獨居，無人需其扶養或照顧（參本院卷第61頁）之智識程度、家庭生活狀況等一切情狀，分別量處如主文所示之刑，並諭知易科罰金之折算標準；另考量被告所犯雖為數罪，但其詐取之金額非鉅，且所為均係侵害財產法益，同時參酌數罪所反應行為人人格及犯罪傾向、責罰相當原則等，整體評價被告應受矯治之程度而酌定如主文所示之應執行刑，及諭知應執行刑之易科罰金折算標準，以示懲儆。 
四、沒收部分：　　
  ㈠扣案服務證1張係被告所有，供其犯本件犯行所用之物；扣案
    感謝狀2本則均係被告所有，供其犯上開犯行所用或犯罪預
    備之物，均應依刑法第38條第2項前段規定宣告沒收。且因
    上開物品均已扣案，並無不能或不宜執行沒收之問題，故不
    另為追徵價額之諭知。
　㈡被告詐得之款項共計新臺幣9,000元，均屬其犯罪所得，又均
    未扣案或發還，應依刑法第38條之1第1項前段規定宣告沒收
    ；於全部或一部不能沒收或不宜執行沒收時，則應依同條第
    3項規定，追徵其價額。惟本件沒收，不影響於第三人對沒
    收標的之權利或因犯罪而得行使之債權，仍得依相關法律規
    定辦理。  
  ㈢被告行使之變造感謝狀因均已交付各捐款人，非屬被告所有
    ，無從諭知沒收，附此敘明。
據上論斷，應依刑事訴訟法第273條之1第1項、第299條第1項前
段，刑法第216條、第210條、第339條第1項、第55條、第41條第
1項前段、第51條第5款、第38條第2項前段、第38條之1第1項前
段、第3項，刑法施行法第1條之1第1項，判決如主文。
本案經檢察官徐書翰提起公訴，檢察官林容萱到庭執行職務
中　　華　　民　　國　　110 　年　　1 　　月　　6 　　日
　　　　　　　　　      刑事第四庭   法　官   蔡盈貞
以上正本證明與原本無異。
如不服本判決應於收受本判決後20日內向本院提出上訴書狀，並
應敘述具體理由。其未敘述上訴理由者，應於上訴期間屆滿後20
日內向本院補提理由書狀（均須按他造當事人之人數附繕本）「
切勿逕送上級法院」。 
　　　　　　　　　　　　　　　　　   書記官　 林耿慧　　
中　　華　　民　　國　　110 　年　　1 　　月　　6 　　日
附錄所犯法條：
刑法第210條
偽造、變造私文書，足以生損害於公眾或他人者，處5年以下有
期徒刑。

刑法第216條
行使第210條至第215條之文書者，依偽造、變造文書或登載不實
事項或使登載不實事項之規定處斷。

第339條
意圖為自己或第三人不法之所有，以詐術使人將本人或第三人之
物交付者，處5年以下有期徒刑、拘役或科或併科50萬元以下罰
金。
以前項方法得財產上不法之利益或使第三人得之者，亦同。
前二項之未遂犯罰之。
附表：（金額均為新臺幣）      編號 捐款人 時間 地點 金額 備註 1 白貴菊 109年1月13日 臺南市○○區○○路000號 1,000元 以王明信名義捐款 2 白貴菊 109年5月間某日 同上 2,100元  3 涂文泰 109年9月初某日 臺南市○○區○○路0段000巷00○0號 300元  4 劉志品 109年9月8日 嘉義縣○○鄉○○村○○000號 2,000元  5 許賜珠 109年9月2日 嘉義市○區○○○街0號 1,000元 以蔡博仁、許賜珠、蔡明雄、鍾琬婷、蔡承恩、蔡秉祐名義捐款 6 林順英 109年9月23日前之該月間某日 高雄市○○區○○路000號 500元 以大順帆布行、林順英、林鼎祥、林原禾名義捐款 7 簡專合 109年9月23日前之該月間某日 高雄市○○區○○○路0段00號 500元  8 莊素貞 109年9月23日前之該月間某日 臺南市○○區○○街00號 500元 以振興煤氣行名義捐款 9 黃鳳珠 109年8月間某日 臺南市○○區○○路00號 500元 以林志忠名義捐款 10 張財福 109年9月2日 嘉義縣○○鄉○○路0段000號 600元 以張財福、隆興茶葉名義捐款